【裁判字號】    90,上易,2532
【裁判日期】    900829
【裁判案由】    竊盜
【裁判全文】
臺灣高等法院刑事判決                            九十年度上易字第二五三二號
    上  訴  人  臺灣臺北地方法院檢察署檢察官
    被      告  乙○○
    選任辯護人  牛湄湄
右上訴人因被告竊盜案件，不服臺灣臺北地方法院八十九年度易字第二七六四號，中
華民國九十年六月十一日第一審判決（起訴案號：臺灣臺北地方法院檢察署八十九年
度偵續字第四二五號），提起上訴，本院判決如左：
    主  文
上訴駁回。
    理  由
一、公訴意旨略以：被告乙○○與告訴人清泉投資股份有限公司、烏來建設開發股份
    有限公司、德雄租賃股份有限公司、清泉育樂股份有限公司、德雄股份有限公司
    （下稱清泉投資公司等五家公司）之負責人甲○○，係舅甥關係，竟意圖為自己
    不法之所有，於民國八十六年七月二十九日八時許前某時，侵入台北市○○路十
    號十樓清泉投資公司等五家公司之辦公室內，竊取如附件所示之買賣契約書。嗣
    於台灣台北地方法院審理被告乙○○告發告訴人之代表人甲○○涉嫌背信案件，
    甲○○向法院閱卷後始知上情。因認被告乙○○涉有刑法第三百二十條第一項之
    竊盜罪嫌。
二、按犯罪事實應依證據認定之，無證據不得推定其犯罪事實；不能證明被告犯罪者
    ，應諭知無罪之判決，刑事訴訟法第一百五十四條、第三百零一條第一項分別定
    有明文。又被害人所述被害情形如無瑕疵可指，而就其他方面調查又與事實相符
    ，其供述始足據為判決之基礎（最高法院三十二年上字第六五七號判例參照）。
    另事實之認定，應憑證據，如未能發現相當證據，或證據不足以證明，自不能以
    推測或擬制之方法，為裁判基礎（最高法院四十年台上字第八十六號判例參照）
    。至認定犯罪事實所憑之證據，雖不以直接證據為限，間接證據亦包括在內；然
    而無論直接或間接證據，其為訴訟上之證明，須於通常一般之人不致有所懷疑，
    而得確信其為真實之程度者，始得據為有罪之認定，倘其證明尚未達到此一程度
    ，而有合理之懷疑存在時，即無從為有罪之認定，亦有最高法院七十六年台上字
    第四九八六號判例可資參照。
三、公訴意旨認被告乙○○涉有刑法第三百二十條第一項之竊盜罪嫌，無非係以：右
    揭犯罪事實，業據告訴人清泉投資公司等五家公司之代表人甲○○指訴綦詳，且
    有法務部調查局陸(三)字第八九○七七八一六號鑑定通知書及如附件所示之買賣
    契約書影本在卷可稽，為其主要論據。訊據被告固不否認以如附件所示之買賣契
    約書影本，持向法務部台北市調查處告發告訴人之代表人甲○○涉有背信罪嫌，
    然堅詞否認有何竊盜之犯行，辯稱：上開買賣契約書影本係由他人置放於其信箱
    內，並無竊盜之情事等語。
四、經查，告訴人之代表人甲○○位於台北市○○○路廿八巷廿三號三樓，曾於七十
    八年十月十四日遭竊，遺失財物包括公司帳冊、執照、抵押他項權利證書等物，
    告訴人代表人於報案時，曾懷疑該案為遭公司遣散員工所為（見原審卷第一五六
    頁所附警訊筆錄）。姑不論事實真相如何，足徵與告訴人代表人發生糾葛者甚多
    ，而有竊盜嫌疑者，已不能侷限於被告一人。而本件甲○○位於台北市○○路十
    號十樓之處所，於八十六年七月二十九日遭竊之事實，固有其所提出之台北市政
    府警察局城中分局受理失竊案件證明單二紙在卷可稽，然依上開失竊案件證明單
    所載內容，當日所申報之失竊物品，計有現金新台幣（下同）十五萬元、鑽石一
    顆、寶石一顆、現金十萬元及八十五年以前帳簿一本等物，並無如附件所示之買
    賣契約書，自難僅以該二紙失竊案件證明單逕認如附件所示之買賣契約書確於八
    十六年七月二十九日在台北市○○路十號十樓內遭人竊取。甲○○雖另指系爭買
    賣契約書只有對被告最具經濟價值，對其他人卻只廢紙一堆，不可能有人刻意行
    竊該物，因當時未想到失竊契約書，致未明於報案失竊贓物清單內云云。然帳冊
    亦於他人無關，為何告訴人代表人，仍記於清單內，顯然告訴人代表人蔡崇雄所
    述矛盾，殊無可取。次查，告訴人之代表人甲○○於原審九十年三月二十六日調
    查中陳稱：「（問：告被告偷的契約書，失竊前是放在何處？）是放在衡陽路十
    號十樓我公司個人辦公室內，我是放在鐵櫃裡面，鐵櫃有上鎖，是開鑰匙的鎖，
    平常鑰匙由我自己保管，鐵櫃內除了放契約書，還有放很多公司的帳冊。」、「
    （問：八十六年七月二十九日到警局報案時所登記的失竊帳簿，是否與本案失竊
    契約書一起放在鐵櫃內的物品？）是。」等語，足見如附件所示買賣契約書之重
    要性；徵諸告訴人之代表人甲○○於同日調查中亦陳稱：「八十六年七月二十九
    日早上，公司同仁告訴我公司內的門、鐵櫃及保險箱都被破壞，當時鎖被撬開了
    ，保險箱是號碼鎖，號碼鎖也被撬開了，公司普通都上班到五點鐘，七月二十九
    日我並沒有發現這些東西被偷，但我有去警局作備案紀錄。」、「我是直到被告
    在地院的八十八易二二三八案件起訴時，閱卷後才知道這些東西已經丟掉了。我
    在八十六年七月二十九日到八十八易二二三八號案件起訴時，都沒有到警局作相
    關資料的報案程序。」等語，再參諸告訴人之代表人甲○○於原審九十年五月二
    十二日審理中陳稱係於失竊日後數日即發現如附件之買賣契約書業已丟掉等情，
    其就與上開失竊帳冊置放同一處所之如附件所示買賣契約書，迄至提出本件告訴
    前均未提出相關報案程序，顯不符常情，是附件所示之買賣契約書是否確於上開
    時日遭竊，即屬疑問。又查，被告於八十九年十月二十六日，經法務部調查局以
    「系案資料是在信箱裏收到的」、「系案資料不是自甲○○處取得的」問題測謊
    結果，均呈情緒波動反應，研判有說謊之情形，雖有法務部調查局八十九年十月
    二十七日（八九）陸（三）字第八九０七七八一六號鑑定通知書一紙在卷可參。
    然按測謊之鑑驗，係就受測人對相關事項之詢答，對應其神經、呼吸、心跳等反
    應而判斷，其鑑驗結果有時亦因受測人之生理、心理因素而受影響，該鑑驗結果
    固可為審判之參考，但非為判斷之唯一及絕對之依據，鑑驗結果是否可採，應由
    法院斟酌取捨；又測謊鑑定，係依一般人在說謊時，會產生遲疑、緊張、恐懼、
    不安等心理波動現象，乃以科學方法，由鑑定人利用測謊儀器，將受測者之上開
    情緒波動反應情形加以紀錄，用以分析判斷受測者之供述是否違反其內心之真意
    而屬虛偽不實。故測謊鑑定，倘鑑定人具備專業之知識技能，復基於保障緘默權
    而事先獲得受測者之同意，所使用之測謊儀器及其測試之問題與方法又具專業可
    靠性時，該測謊結果，如就有利之供述，經鑑定人分析判斷有不實之情緒波動反
    應，依補強性法則，雖不得作為有罪判決之唯一證據，但非無證據能力，仍得供
    裁判之佐證，其證明力如何，事實審法院有自由判斷之職權；反之，若其有利之
    供述，經鑑定並無任何虛偽供述之情緒波動反應，又無其他合法之積極證據足以
    證明該部分之犯罪事實時，即可印證其真實性，非不得為有利於受測者之認定（
    最高法院八十五年度台上字第五七九一號、八十八年度台上字第二九三六號判決
    參照）。而醫學報導曾提出測謊的限制，包括有受試者本身以生理及心理之功能
    異常（見原審卷被證十二），內政部刑事警察局亦曾以八十九年四月十九日刑鑑
    字第四四八五五號函覆本院稱：「患有心臟病，將影響測謊結果，不宜測試」（
    見原審卷被證十三，本院八十九年上訴字第七一七號刑事判決所載）。而被告乙
    ○○罹患缺血性心臟病及高血壓病症，並自八十八年十二月起定期就醫等事實，
    此有財團法人國泰綜合醫院八十九年十一月二十三日所出具之診斷證明書及其歷
    次就診病歷影本在卷可參，是本件調查局之測謊報告，自不足為不利被告之認定
    。再查，被告位於台北市○○區○○路四段六二號十一樓之二之住處及台北市○
    ○街五四號之營業處所，經警執行搜索之結果，僅查獲如附件所示之買賣契約書
    影本，並未查獲如附件所示之買賣契約書原本，此有搜索扣押證明筆錄二紙在卷
    可按，而被告前向法務部台北市調查處檢舉告訴人之代表人甲○○涉有背信罪嫌
    ，所檢附之上開買賣契約書均係影本，業經原法院依職權調閱台灣台北地方法院
    檢察署八十八年度偵字第一五四七七號卷宗勘驗無訛，並有台北市調查處接受被
    告乙○○檢舉「台東中小企銀董事甲○○涉嫌不法案」經過及查處情形一紙附於
    偵查卷可按，復經證人即承辦之調查人員黃國維及許峰豪於偵查中證述在卷，足
    見被告所辯稱僅持有如附件所示之買賣契約書影本，尚非虛言。縱被告持有如附
    件所示之買賣契約書影本，尚難即認其持有該等買賣契約書之原本。況其取得該
    等物品之原因不一，尚難即認係屬竊盜所得，尚難僅憑被告持有如附件之買賣契
    約書影本遽認被告確有竊取該等物品之情事。是被告所涉竊盜犯行，尚屬無從證
    明。此外，復查無其他積極證據足認被告有何竊盜之犯行，原審因此為被告無罪
    之諭知，核無不合。檢察官上訴意旨猶執詞指摘原判決不當，非有理由，應予駁
    回。
據上論斷，應依刑事訴訟法第三百六十八條，判決如主文。
本案經檢察官柯麗鈴到庭執行職務。
中      華      民      國     九十     年      八      月    二十九    日
                              臺灣高等法院刑事第五庭
                                  審判長法  官  曾  德  水
                                        法  官  趙  功  恆
                                        法  官  楊  貴  雄
右正本證明與原本無異。
不得上訴。
                                        書記官  林  淑  貞
中      華      民      國     九十     年      九      月      三      日


司法院資訊處製作；財團法人民間司法改革基金會備份。
